【裁判字號】    98,簡上,215
【裁判日期】    981106
【裁判案由】    給付票款
【裁判全文】
臺灣臺中地方法院民事判決  98年度簡上字第215號
上  訴  人  臺灣銀行股份有限公司
法定代理人  丁○○
訴訟代理人  甲○○
複  代理人  乙○○
複  代理人  丙○○
被  上訴人  耶魯國際有限公司
法定代理人  戊○○
上列當事人間請求給付票款事件，上訴人對於中華民國98年7月
21日本院沙鹿簡易庭98年度沙簡字第32號第一審判決提起上訴，
本院合議庭於民國98年10月30日言詞辯論終結，判決如下：
    主      文
上訴駁回。
第二審訴訟費用新臺幣萬貳仟玖佰捌拾貳元由上訴人負擔。
    事實及理由
一、程序方面：
  (一)被上訴人未於言詞辯論期日到場，核無民事訴訟法第386條
    各款所列情形，爰依上訴人之聲請，由其一造辯論而為判決。
  (二)按當事人之法定代理人其代理權消滅者，應由有代理權之法
    定代理人承受訴訟，此觀民事訴訟法第170條之規定自明。
    查本件訴訟於上訴人起訴後，其法定代理人於民國98年7月
    23日由羅澤成變更為丁○○，業據其提出人事函1份在卷可
    稽，並由上訴人以書狀聲明承受訴訟，依前開說明，自應許
    其承受並續行訴訟。
  (三)又於第二審為訴之變更或追加，非經他造同意，不得為之，
    但第255條第1項第2款至第6款情形，不在此限，民事訴訟法
    第446條第1項定有明文，該項規定於簡易訴訟事件之二審程
    序準用之，同法第436條之1第3項規定甚明。上訴人於原審
    起訴時係主張債權人代位及票據追索權之法律關係，請求被
    上訴人給付票款，於本院審理中補稱其自牛頓創意股份有限
    公司(下稱牛頓公司)處受讓附表所示支票，縱未直接取得票
    據權利，亦因債權讓與而取得權利，故追加債權讓與之請求
    權，請求上訴人應給付票載金額及法定遲延利息等語，核其
    所追加新訴，與原訴係基於同一基礎事實，與民事訴訟法第
    255條第1項第2款之規定相符，應予准許。
二、實體方面：
  (一)上訴人起訴主張：上訴人執有被上訴人所簽發，皆以訴外人
    牛頓公司為受款人，並背書轉讓予上訴人如附表所示支票6
    紙，嗣屆期提示均遭以存款不足及終止契約結清戶為由退票
    ，而被上訴人為附表所示支票之發票人，應負票據債務人責
    任，訴外人牛頓公司向上訴人借款未清償，又怠於行使其對
    被上訴人之票據上追索權，上訴人以訴外人牛頓公司債權人
    之地位，代位牛頓公司向被上訴人行使票據上權利，爰依債
    權人代位及票據追索權之法律關係，請求被上訴人應給付上
    訴人新臺幣(下同)0000000元，及自附表所示之退票日起至
    清償日止，按年息6%計算之利息。原審為上訴人敗訴之判決
    ，上訴人除附表所示之退票日起至清償日止，逾年息5%計算
    之利息，未提起上訴已經確定外，其餘部分提起本件上訴，
    而其陳述除與原判決所載相同者茲予引用外，補稱：訴外人
    牛頓公司於附表所示支票背面蓋章同意「本票據權利讓與臺
    灣銀行」，顯見訴外人牛頓公司已依債權讓與之方式，將附
    表所示支票之金錢債權讓與上訴人，被上訴人於原審收受起
    訴狀繕本送達之同時，業已發生上訴人將本件債權讓與通知
    被上訴人之效力，另追加債權讓與之法律關係，請求被上訴
    人應給付上訴人0000000元，及自附表所示之退票日起至清
    償日止，按年息5%計算之利息。
  (二)被上訴人經合法通知，未於原審及本院言詞辯論期日到場，
    亦未提出書狀作任何聲明或陳述。
五、得心證之理由：
    上訴人主張其執有訴外人牛頓公司背書轉讓，由被上訴人簽
    發如附表所示之支票，屆期提示因存款不足而遭退票之事實
    ，業據上訴人提出放款借據、存摺交易往來明細查詢、支票
    及退票理由單等件為證，而被上訴人迭經原審及本院合法通
    知，未於言詞辯論期日到場爭執，復未提出任何書狀答辯以
    供本院斟酌，堪信上訴人之主張為真實。惟查，
  (一)按債務人怠於行使其權利時，債權人因保全債權，得以自己
    之名義，行使其權利；又記名匯票發票人有禁止轉讓之記載
    者，不得轉讓；前項規定於支票準用之，民法第242條、票
    據法第30條第2項、第144條分別定有明文。而票據上權利之
    行使，與票據之占有，在票據法上有不可分離之關係，非持
    有票據之執票人，不得行使票據上之權利，再票據為無因及
    流通證券，且票據關係原則上與其原因關係分離，故票據之
    轉讓，除當事人間有特別約定者外，讓與人殊無將其取得之
    原因關係債權，一併讓與受讓人之可言，此就票據法第13條
    規定觀之自明；則記名支票，經發票人為禁止轉讓之記載者
    ，依票據法第144條準用第30條第2項規定，該支票即不得再
    依票據讓與之方式為轉讓，違反此項禁止之規定者，其轉讓
    行為不生票據法上之效力，有最高法院66臺上字第636號判
    例、87年度臺簡上字第30號判決意旨可參。依上訴人所提出
    附表所示支票正面記載，受款人為訴外人牛頓公司，發票人
    即被上訴人並於支票正面記載「禁止背書轉讓」文句，足認
    附表所示支票為記名禁止轉讓支票。且訴外人牛頓公司已將
    附表所示支票交付予上訴人，縱上訴人未能依背書讓與取得
    票據權利，然訴外人牛頓公司將支票交付予上訴人後，已喪
    失對附表所示支票之占有狀態，不得行使票據上之權利，即
    難認為訴外人牛頓公司怠於行使其票據權利。揆諸上開說明
    ，附表所示支票支票既屬不得轉讓票據，上訴人非適法票據
    權利人，且訴外人牛頓公司並無何怠於行使權利之情事，則
    上訴人主張依債權人代位及票據追索權之法律關係，請求被
    上訴人給付0000000元，及自附表所示之退票日起至清償日
    止，按年息5%計算之利息，為無理由，應予駁回。
  (二)又債權之讓與，非經讓與人或受讓人通知債務人，對於債務
    人不生效力，民法第297條第1項前段定有明文。上訴人雖主
    張被上訴人於原審收受起訴狀繕本送達之同時，業已發生上
    訴人將本件債權讓與通知被上訴人之效力。惟觀諸上訴人起
    訴狀所載，並無足使被上訴人知有債權讓與之事實，是原審
    因被上訴人送達處所不明，致法院無法對被上訴人送達起訴
    狀繕本，而依上訴人之聲請，准予對被上訴人為公示送達，
    即難認為係債權讓與之通知。且上開公示送達過程中，依
    原審所附98年3月3日公示送達公告及上訴人所刊載之98年3
    月4日太平洋日報內容，僅載明：「應送達之訴狀繕本，現
    由本書記官保管，被告(即被上訴人)得隨時來院領取」，並
    無任何債權讓與之公告揭示，故除法律定如同給付之催告，
    使債務人負遲延責任等特別規定外，不生通知債權讓與之效
    果。上開公示送達既未發生將債權讓與通知被上訴人之效力
    。從而，上訴人主張依債權讓與之法律關係，請求被上訴人
    給付0000000元，及自附表所示之退票日起至清償日止，按
    年息5%計算之利息，亦無理由，應予駁回。
六、綜上所述，附表所示支票屬不得轉讓票據，上訴人非適法票
    據權利人，且訴外人牛頓公司並無何怠於行使權利之情事，
    公示送達亦未發生將債權讓與通知被上訴人之效力。從而，
    上訴人主張依債權人代位、票據追索權及債權讓與之法律關
    係，請求被上訴人給付0000000元，及自附表所示之退票日
    起至清償日止，按年息5%計算之利息，為無理由，原審據此
    駁回上訴人之訴，於法並無不合。上訴意旨指摘原判決不當
    ，求予廢棄改判，為無理由，應予駁回。
七、結論：本件上訴為無理由，依民事訴訟法第78條、第87條第
    1項、第385條第1項、第436條之1第3項、第449條第1項，判
    決如主文。
中    華    民    國    98    年    11    月    6     日
                  民事第一庭  審判長法  官  張瑞蘭
                                    法  官  卓進仕
                                    法  官  劉正中
以上為正本係照原本作成。
本件當事人須以本判決適用法律顯有錯誤為上訴理由時，始得於
本判決送達後二十日內向本院提出上訴狀，如已於本判決宣示後
送達前提起上訴者，應於判決送達後十日內補具上訴理由（均按
他造當事人之人數附繕本），並經本院許可後方得上訴最高法院
中    華    民    國    98    年    11    月    6     日
                                    書記官
附表：
┌──┬────┬─────┬─────┬────┬────┬────┐
│編號│發 票 人│票據號碼  │票面金額( │付款銀行│發票日  │退票日  │
│    │        │          │新臺幣)   │        │        │        │
├──┼────┼─────┼─────┼────┼────┼────┤
│一  │耶魯國際│PL0000000 │297,360元 │合作金庫│97.06.15│97.06.16│
│    │有限公司│          │          │商業銀行│        │        │
│    │負責人：│          │          │進化分行│        │        │
│    │戊○○  │          │          │        │        │        │
├──┼────┼─────┼─────┼────┼────┼────┤
│二  │同上    │PL0000000 │321,300元 │同上    │97.06.26│97.06.26│
├──┼────┼─────┼─────┼────┼────┼────┤
│三  │同上    │PL0000000 │371,700元 │同上    │97.07.03│97.07.03│
├──┼────┼─────┼─────┼────┼────┼────┤
│四  │同上    │PL0000000 │370,440元 │同上    │97.07.10│97.07.10│
├──┼────┼─────┼─────┼────┼────┼────┤
│五  │同上    │PL0000000 │370,440元 │同上    │97.07.20│97.07.22│
├──┼────┼─────┼─────┼────┼────┼────┤
│六  │同上    │PL0000000 │385,560元 │同上    │97.07.30│97.07.30│
└──┴────┴─────┴─────┴────┴────┴────┘


司法院資訊處製作；財團法人民間司法改革基金會備份。
